臺灣桃園地方法院民事判決　　　　　　　　94年度訴字第24號
原　　　告　乙○○
訴訟代理人　林吉雄律師
被　　　告　甲○○○○○○○○.
上列當事人間請求損害賠償事件，於民國94年6 月9 日言詞辯論
終結，本院判決如下：
    主  文
被告應給付原告新台幣肆拾捌萬玖仟參佰元及自民國九十二年一
月九日起至清償日止，按週年利率百分之五計算之利息。
原告其餘之訴駁回。
訴訟費用由被告負擔十分之七，餘由原告負擔。
本判決第一項得假執行。
原告其餘假執行之聲請駁回。
    事  實
甲、原告方面：
壹、聲明：除供擔保金額外，如主文所示。
貳、陳述：
一、緣原告於民國89年11月21日向被告購買裕隆汽車製造股份有
    限公司（下稱裕隆公司）生產製造車號Z8-2789 號之自用小
    客車，引擎號碼VQ 00000000 號，88年4 月份出廠轎車乙部
    （交車後更換車號3L-9839 號）。原告於同年12月26日下午
    17時30分許，駕駛系爭小客車行經台九線269 公里北向車道
    時，因剎車失靈，以致失控撞擊護欄，因而引擎冒煙失火，
    系爭小客車後輪以前全毀，幸無人傷亡。
二、依買賣契約約定之保固期間為1 年，今原告僅使用1 個月，
    即因被告所交付之車輛在設計上有瑕疵，以致該車輛煞車失
    靈撞毀起火，亦係被告未依債之本旨，且違反注意義務而給
    付有瑕疵之標的物致生損害於原告，爰依債務不履行瑕疵擔
    保及不完全給付之規定，請求被告賠償買賣價金618,000 元
    。又系爭車輛於駕駛途中發生煞車失靈撞毀起火等事實，依
    通常觀念，駕駛途中突遇撞擊、引擎失火致車輛燒毀，對原
    告之心理造成極大之驚悚，亦對心理健康自有相當之損害，
    爰依消費者保護法第7 條第1 項、第3 項、第8 條第1 項規
    定，請求被告賠償精神慰撫金100,000 元。
參、證據：提出汽車訂購合約書、汽車出廠與貨物稅完稅照證、
    道路交通事故調查報告表，桃園縣桃園市公所函、剪報資料
    、汽車消費者保護協會函、鑑定報告書各1 件、臺灣高等法
    院民事判決書2 件為證。
乙、被告方面：被告未於最後言詞辯論期日到場，亦未提出書狀
    作何聲明或陳述，據其前期日所為之陳述，略以：
壹、聲明：原告之訴駁回。
貳、陳述：
    原告前已對其提出同一訴訟，經判決原告敗訴確定，不知原
    告何以再度興訟。且原告所提出之鑑定報告係事發後2 至3
    年才進行鑑定，顯非可採。本件車禍現場係一急轉彎處，可
    能因原告行車速度過快，轉彎之時不慎誤油門為煞車，以致
    發生本件意外。況且系爭小客車係二手車，乃被告受第三人
    委託代售，並於交車前，被告已有先做30,000公里數之維修
    保養，煞車來令片亦已更新。
參、證據：未提出任何證據。
丙、依原告聲請調閱本院92年度訴字第17號損害賠償事件歷審卷
    宗。
    理  由
一、本件被告未於言詞辯論期日到場，核無民事訴訟法第386 條
    各款所列情形，爰依原告聲請，由其一造辯論而為判決。
二、本件原告起訴主張：其於89年11月21日向被告購買車號Z8-2
    789 號之自用小客車，於同年12月26日下午17時30分許，駕
    駛系爭小客車行經台九線269 公里北向車道時，因剎車失靈
    ，以致失控撞擊護欄，因而引擎冒煙失火，車子後輪胎以前
    全毀，爰依民法瑕疵擔保、不完全給付之規定，請求被告賠
    償系爭小客車損害618,000 元及依消費者保護法第7 條第1
    項、第3 項、第8 條第1 項規定，請求被告賠償精神慰撫金
    100,000 元等語。被告則以：原告前已對其提出同一訴訟而
    遭受敗訴判決，且系爭小客車係其受託出售，於交車前已經
    檢修，煞車來令片亦已更新，煞車並無問題，原告所提出之
    鑑定報告係事發逾2 年所為之鑑定，並非可採等語，資為抗
    辯。
三、原告主張其以618,000 元向被告購買系爭小客車，於前開時
    、地，系爭小客車撞擊護欄因而引擎冒煙起火，後車輪以前
    全毀，無法修復等情，為被告所不爭執，復有原告提出為證
    ，應堪信為真正。又原告主張系爭小客車於駕駛中煞車失靈
    致撞擊護欄起火，被告則以前揭情詞置辯，茲本件應先審究
    之爭點為本件有無一事不再理之情形？被告是否為系爭小客
    車之出賣人？被告所交付之系爭小客車是否有煞車失靈之情
    形？原告得請求賠償之金額若干？
（一）按當事人不得就已起訴之事件，於訴訟繫屬中，更行起訴
      ，民事訴訟法第253 條固定有明文。惟所謂一事不再理之
      原則，係指訴之三要素即當事人、訴訟標的及訴之聲明相
      同或正相反對而言，如其中有一要素不同者，即非同一事
      件。經查，原告固曾就同一交通事故，依不完全給付、瑕
      疵擔保及消費者保護法規定，請求被告華德汽車有限公司
      賠償718,000 元，並經台灣高等法院92年度上易字第1154
      號判決以華德汽車有限公司並非系爭小客車之出賣人為由
      ，駁回原告之訴確定，業據本院調閱本院92年度訴字第17
      號、台灣高等法院前開民事卷宗，核閱屬實，而本件之被
      告與華德汽車有限公司人格個別，縱使被告為華德汽車有
      限公司之董事，被告與華德汽車有限公司究屬不同人格，
      是本件與前案之當事人不同，顯非同一事件，被告抗辯原
      告就同一事件判決確定後重新起訴云云，顯然誤會。
（二）原告主張其因系爭小客車煞車失靈致撞擊護欄起火燒燬，
      依民法瑕疵擔保或不完全給付之規定，請求被告賠償系爭
      小客車損害618,000 元。被告則抗辯系爭小客車係由第三
      人委託其出售，其並非出賣人云云。經查，系爭小客車係
      由原告於89年11月21日以總價618,000 向被告買受，有原
      告提出訂購合約書為證，復為被告所不爭執，又本院92年
      度訴字第17號損害賠償事件審理中本件被告曾陳稱：「確
      定本件系爭車輛是我賣出原告」等語（見該案卷第60頁）
      ；證人黃榮財於該案中亦證稱：「該車新車時係由我仲介
      賣給前手，因任職公司與被告華德公司有合作關係，該車
      前手要換車，就由我仲介轉賣給被告華德公司」等語（見
      該案卷第100 頁），查華德汽車有限公司係於91年4 月23
      日核准登記，有原告於前開事件提出華德汽車有限公司變
      更事記表為證（見該案卷第86至88頁），則被告買入系爭
      小客車並於89年11月21日出賣予原告時，華德汽車有限公
      司猶未成立，證人黃榮財證稱系爭小客車由前手出賣予華
      德汽車有限公司等語，應係將華德汽車有限公司及該公司
      負責人被告混淆誤認所致，系爭小客車實際上應係經證人
      黃榮財仲介，由被告買入後再出賣予原告，原告抗辯其非
      系爭小客車之出賣人，要與事實不符，不足採信。
（三）原告主張系爭小客車於行駛間突然煞車失靈乙節，已據其
      提出社團法人中華民國汽車消費者保護協會鑑定報告為證
      ，且查，該鑑定報告係前開台灣高等法院審理時委託社團
      法人中華民國汽車消費者保護協會鑑定製作，該會於鑑定
      時曾於93 年3月26日會同裕隆公司、華德汽車有限公司及
      原告至花蓮縣吉安鄉○○路○ 段247 號系爭小客車停放空
      地進行會勘，認系爭小客車煞車圓盤刮起生鏽部分仍呈白
      色，事故當時顯然煞車圓盤並未受到磨擦塊（即俗稱來令
      片）重大夾壓，否則應有燒焦之淡藍色，是事故發生當時
      沒有煞車，且系爭小客車於事故發生當時車體並無打滾現
      象，且車頭與車體亦非嚴重撞毀，係因系爭小客車擦撞護
      欄引起充電馬達之主電線走火而燒燬引擎室汽油管，致全
      車嚴重燒燬，故排除系爭小客車於事故當時有爆衝或煞車
      油管漏油之情形，有該鑑定報告及94年3 月30日汽消鼎字
      第94033 號函在卷可稽，鑑定機構係依系爭小客車撞擊狀
      況、各部分零件現狀及汽車煞車作用原理，判斷系爭小客
      車於事故發生當時處於無煞車現象及其原因，應堪採信，
      被告徒以該鑑定時離事故發生已逾2 年餘即否定該鑑定報
      告之結論，自非可採。
（四）按因可歸責於債務人之事由，致為不完全給付者，債權人
      得依關於給付遲延或給付不能之規定行使其權利，民法第
      227 條第1 項定有明文。查被告所出賣之系爭小客車於本
      件事故發生時煞車失靈，造成原告所駕駛系爭小客車撞擊
      護欄並起火燃燒全毀，已如前述，而被告復未舉證其無可
      歸責之事由，則原告主張被告應依民法不完全給付規定請
      求被告負損害賠償責任，應屬可採。又按負損害賠償責任
      者，除法律另有規定或契約另有訂定外，應回復他方損害
      發生前之原狀。不能回復原狀或回復原狀有重大困難者，
      應以金錢賠償其損害，民法第213 條第1 項、第215 條亦
      分別定有明文。系爭小客車於撞擊護欄後起火燃燒而全毀
      ，顯已無法回復原狀，則原告主張以金錢賠償其損害，固
      非無理，惟損害賠償額之計算應以系爭小客車於車禍發生
      當時之市價為基礎。經查，系爭小客車係88年4 月出廠，
      於原告89年11月21日買入時已使用1 年8 個月，有原告提
      出完稅證明及訂購合約書為證，又依前開鑑定報告所載系
      爭小客車購入時之車價為新車價格70% ，而系爭小客車同
      型車之車價有2 種，各為699,000 元、769,000 元，原告
      復未舉證證明系爭小客車新車車價為769,000 元，是應以
      較低之699,000 元為其新車車價，經核算系爭小客車於
      本件事故發生當時市價應為489,300 元（計算式：
      699,000 ×0.7 ＝489,300）， 是應認原告就系爭小客車
      所受損害為489,300 元。原告固主張其損害為購入之車價
      618,000 元云云，惟眾所週知，小客車一經購入，不論持
      有時間是否已達1 年，均以1 年折舊計算，於交易市場上
      較之原車價折價甚鉅，原告購入系爭小客車至發生本件事
      故時已逾1 個月，期間並享受系爭小客車之使用利益，則
      其主張依購入價格計算系爭小客車損害，要非可採。
（五）原告復主張因系爭小客車煞車失靈致撞擊護欄起火，對其
      心理造成極大驚悚，依消費者保護法第7 條第1 項、第3
      項、第8 條規定，被告應賠償精神慰撫金100,000 元云云
      。經查，原告於駕駛系爭小客車發現煞車失靈時，係以擦
      撞護欄之方式讓車輛停止，迨原告與搭車之友人下車後，
      系爭小客車始發生冒煙起火燃燒等情，已據原告於聲請桃
      園縣桃園市調解委員會調解陳述明確，有本院92年度訴字
      第17號卷附調解聲請書為證（見該案卷第67頁），是原告
      固因系爭小客車煞車失靈而受有些許驚悚，惟系爭小客車
      之起火燃燒係發生於原告自系爭小客車下車後，原告應無
      因系爭小客車起火燃燒而受有嚴重驚嚇，而原告復未能舉
      證其心理健康因系爭小客車煞車失靈受有何損害，是其請
      求精神慰撫金100,000 元，尚非可採。
四、再按給付無確定期限者，債務人於債權人得請求給付時，經
    其催告而未為給付，自受催告時起，負遲延責任。其經債權
    人起訴而送達訴狀，或依督促程序送達支付命令，或為其他
    相類之行為者，與催告有同一之效力，民法第229 條第2 項
    定有明文。本件係以給付金錢為標的之債，並屬無確定期限
    者，而原告於本院92年度訴字第17號損害賠償事件起訴時原
    係以華新汽車廣場即本件被告為被告，嗣於審理中始變更以
    華德汽車有限公司，而起訴狀繕本業於92年1 月8 日送達被
    告，已據本院調閱該案卷宗查核屬實，是原告於前案起訴而
    由本院送達起訴狀繕本時，原告自已合法催告被告給付。故
    原告主張利息應自本院92年度訴字第17號事件起訴狀繕本送
    達被告之翌日即92年1 月9 日起至清償日止，依法定利率即
    週年利率5%計算，亦應准許。
五、綜上所述，原告主張被告所出賣之系爭小客車煞車失靈致撞
    擊護欄而失火燒燬，堪予採信。從而，原告依民法不完全給
    付之規定，請求被告賠償系爭小客車之損害489,300 元及自
    92年1 月9 日起至清償日止，按週年利率5%計算之利息，為
    有理由，應予准許，逾此部分之請求，則無理由，應予駁回
    。又原告另依消費者保護法第7 條第1 項、第3 項、第8 條
    第1 項之規定，併請求被告賠償精神慰撫金100,000 元，因
    原告無法證明因本件事故致其心理健康受損，不應准許。
六、本件原告勝訴部分，所命給付金額未逾500,000 元，應依職
    權宣告假執行。至原告敗訴部分，其訴既經駁回，其假執行
    之聲請亦失所附麗，應併予駁回。
七、據上論結，本原告之訴為一部有理由，一部無理由，依民事
    訴訟法第385 條第1 項前段、第79條、第389 條第5 款，判
    決如主文。
中　　華　　民　　國　　94　　年　　6 　　月　　23　　日
                  民事第一庭    法　官　賴惠慈
以上正本係照原本作成
如對本判決上訴，須於判決送達後20日內向本院提出上訴狀
中　　華　　民　　國　　94　　年　　6 　　月　　24　　日
                                書記官　黃泰能
